【裁判字號】    98,交聲,543
【裁判日期】    980706
【裁判案由】    交管條例聲異
【裁判全文】
臺灣板橋地方法院交通事件裁定         98年度交聲字第543號
原處分機關  交通部公路總局臺北區監理所
異  議  人
即受處分人  甲○○
上列受處分人因違反道路交通管理處罰條例案件，對於交通部公
路總局臺北區監理所民國98年2 月26日所為之處分（原處分：北
監自裁字裁40-RA0000000號），聲明異議，本院裁定如下：
    主      文
異議駁回。
    理      由
一、原處分意旨略以：異議人即受處分人甲○○所有之車號HZ-9
    709 號自小客車（下稱系爭車輛）於民國98年1 月2 日14時
    37分許，行經基隆市○○○路與基金一路135 巷口之交岔路
    口時，有「駕車行經有燈光號誌管制之交岔路口闖紅燈」之
    違規行為，經基隆市警察局交通隊拍照並以異議人為受處分
    人逕行舉發後，異議人不服提出申訴，原處分機關認違規屬
    實，於98年2 月26日以北監自裁字裁40-RA0000000號違反道
    路交通管理事件裁決書裁處罰鍰新臺幣（下同）2700元並記
    違規點數3 點等語。
二、本件異議意旨略以：依採證相片所示，紅燈亮時異議人車輛
    已進入該路口，亦即表示該燈號尚未轉換為紅燈時系爭車輛
    已進入路口，並無闖紅燈之意圖及事實，本件是系爭車輛左
    後方之墨綠色三菱休旅車闖紅燈被拍照，系爭車輛只是剛好
    入鏡而已，爰聲明異議等語。
三、按汽車駕駛人，行經有燈光號誌管制之交岔路口闖紅燈者，
    處新臺幣1800元以上5400元以下罰鍰。道路交通管理處罰條
    例第53條第1 項定有明文。又汽車駕駛人有違反該條例第53
    條情形者，除依原條款處罰鍰外，並記違規點數3 點，同條
    例第63條第1 項第3 款亦有明定。
四、經查：
（一）本件異議人所有之車號HZ-9709 號自小客車於98年1 月2
      日14時37分許，行經基隆市○○○路與基金一路135 巷口
      之交岔路口（直行）時，遭設置於該路口之「微電腦闖紅
      燈自動照相設備」拍攝採證相片2 張（違規底片編號：06
      4 第1 、2 張相片），而經原處分機關以「駕車行經有燈
      光號誌管制之交岔路口闖紅燈」為由，處罰鍰2700元，並
      記違規點數3 點之事實，業據異議人陳明在卷，並有交通
      部公路總局臺北區監理所98年2 月26日北監自裁字裁40-R
      A0000000號違反道路交通管理事件裁決書1 份、採證相片
      2 張附卷可稽，堪認屬實。
（二）本件「微電腦闖紅燈自動照相設備」之運作原理，係於路
      口停止線前43公分、243 公分處各埋設1 組感應線圈（下
      稱線圈），當紅燈亮起後，該自動照相設備始開始執行拍
      照，亦即電流通過線圈時，該線圈會產生磁場，而當金屬
      通過該磁場時，磁場會產生變化，造成電流也產生變化，
      由於車輛係大量之鐵金屬，車輛通過已通上電流之線圈時
      ，磁場會產生變化，造成電流產生變化，而偵測到有車輛
      經過。倘車輛在紅燈亮起前已經過線圈範圍（或停於任1
      組線圈上），即使號誌已變換為紅燈後，車輛仍繼續向前
      行駛，該設備程式執行模組亦不會啟動照相功能，須紅燈
      亮起，該設備設定開始執行拍照後，車輛經過2 組感應線
      圈時，始得拍照，倘車輛僅有前懸經過第1 組線圈，該設
      備仍不會執行拍照。而卷附第1 張採證相片（違規底片編
      號：064 第1 張相片）字幕數字第1 排係顯示拍照時間（
      順序為：分、秒、日、月、年），第2 排左側「2Y30」係
      指「違規車輛行駛第2 車道（外側車道）」及「該路口黃
      燈時間為3.0 秒」，右側「R021」則表示遭拍攝車輛通過
      停止線前第1 組感應線圈時，紅燈亮起已2.1 秒（第2 張
      採證相片〈違規底片編號：064 第2 張相片〉字幕數字第
      2 排右側所顯示之「R041」則表示拍照時紅燈亮起已4.1
      秒），第3 排左側「064 」係指本件違規車輛為第64部違
      規車次，右側「2227」係違規地點代碼，第2 張採證相片
      字幕數字第3 排右側「V ＝44」則係指違規車輛之車速為
      每小時44公里，此有採證相片2 張、基隆市警察局98年4
      月3 日基警交字第0980008741號函暨所附紅燈測速資料欄
      範本1 份在卷可考。綜上以觀，前開「微電腦闖紅燈自動
      照相設備」係設定紅燈亮起後才開始感應是否有車輛越過
      停止線前感應線圈進而拍照，且系爭車輛當時行車速度為
      每小時44公里（即每秒約12公尺，小數點後四捨五入），
      自上開路口紅燈亮起時至第1 張採證相片拍照時（時間為
      2.1 秒），該車前進距離約有25公尺（小數點後四捨五入
      ），而由上開第1 張採證相片觀之，系爭車輛於紅燈亮起
      2.1 秒時車尾尚在停止線上，車身未完全進入路口，車頭
      僅越過停止線2 、3 公尺（到達路口停止線前243 公分之
      第2 組感應線圈處），足認該車於上開路口燈光號誌轉為
      紅燈時尚未到達路口，距離路口停止線至少20公尺以上，
      該車顯係於上開路口紅燈亮起後始到達路口、越過停止線
      並進入路口無疑，是異議人辯稱是在紅燈亮起前即進入路
      口云云，顯與事實不符，不足採信。
（三）異議人又辯稱係其左後方墨綠色車輛闖紅燈而觸動照相設
      備，系爭車輛只是剛好入鏡云云，惟依卷附第1 張採證相
      片所示，前開「微電腦闖紅燈自動照相設備」啟動拍照時
      ，異議人所指之左後方墨綠色車輛甫到達路口停止線處，
      尚未通過路口停止線前埋設之2 組感應線圈，自無觸動上
      開拍照設備進行拍照之可能，故異議人前開所辯，亦不足
      採。
五、綜上所述，系爭車輛曾於上開時、地，在路口燈光號誌轉為
    紅燈後，仍越過停止線進入路口直行，亦即有行經有燈光號
    誌管制之交岔路口闖紅燈之違規事實明確，原處分機關依道
    路交通管理處罰條例第53條第1 項、第63條第1 項第3 款、
    第7 條之2 之規定，裁處異議人罰鍰2700元並記違規點數3
    點，核無違誤，本件異議為無理由，應予駁回。
六、依道路交通案件處理辦法第19條，裁定如主文。
中    華    民    國    98    年    7     月    6     日
                        交通法庭  法  官  楊筑婷
上列正本證明與原本無異。
如不服本裁定，應於裁定送達後五日內敘明抗告理由，向本院提
出抗告狀。
                                  書記官  林怡君
中    華    民    國    98    年    7     月    6     日


司法院資訊處製作；財團法人民間司法改革基金會備份。
